【裁判字號】    99,訴,38
【裁判日期】    990423
【裁判案由】    給付承攬報酬
【裁判全文】
臺灣臺北地方法院民事判決                99年度訴字第38號
原      告  中國力霸股份有限公司
法定代理人  甲○○
訴訟代理人  張鳳麟律師
被      告  偉邦營造股份有限公司
法定代理人  丙○○
訴訟代理人  賴振宗律師
            乙○○
上列當事人間請求給付承攬報酬事件，本院於民國99年4月2日言
詞辯論終結，判決如下：
    主  文
原告之訴及其假執行之聲請均駁回。
訴訟費用由原告負擔。
    事實及理由
一、原告起訴主張：
  (一)兩造於民國（下同）92年12月11日簽訂「工程承攬合約書」
    （以下簡稱「合約書」），由原告承攬「昌軒西湖段新建工
    程之鋁窗工程」（下稱系爭工程(一)），並約定工程總價為新
    臺幣（下同）1,987,867元，迄至93年3月31日，被告僅給付
    工程款1,362,790元，尚餘工程款625,077元未給付。嗣於93
    年4月10日，兩造再簽訂「訂貨合約」及「安裝工程合約」
    ，由原告承攬「景美段住商大樓（克麗絲町）門窗安裝工程
    」（下稱系爭工程(二)），自93年7月9日至94年2月16日間，
    原告已開立並交付予被告之發票金額計為6,906,496元，然
    被告實際僅付款5,807,893元，尚應給付1,098,603元。是被
    告就原告承攬之系爭工程(一)、(二)，合計尚有1,723,680元之
    承攬報酬未為給付。爰依兩造工程合約提起本件訴訟，請求
    被告給付工程款等語。
  (二)對被告答辯則以：
    1.依系爭工程(一)合約書第4條規定：「保留款：本新建工程
      全部完工，經甲方及業主驗收完成後給付10％保留款」，
      是以，若未經被告（即系爭合約書甲方）及業主驗收，原
      告之請求權根本無從開始行使。而本件原告曾多次口頭催
      促結算乙事，但因被告拖延付款，故遲遲未與原告進行保
      留款之結算，因此，原告之報酬請求權無從開始行使，當
      然自無罹於消滅時效之虞。復依民法第129條第1項規定，
      本件原告與被告於98年10月14日進行協商時，被告均坦承
      原告就系爭工程(一)尚有保留款456,552元、系爭工程(二)尚
      有保留款687,750元，僅對於結算金額之扣款尚未達成共
      識。是被告應已承認原告工程款之債權，且本件業已經過
      審查庭審理完畢，均未見被告為任何時效消滅之表示，亦
      未將其列為爭點，顯見被告確有承認債務之意思，自不得
      於言詞辯論將屆終結時，反提出此等抗辯，不僅與法未合
      ，亦有違誠信原則。
    2.本件被告與業主昌軒建設股份有限公司（以下簡稱昌軒公
      司）已於94年3月31日驗收完成，但未通知原告，且被告
      刻意延遲與原告進行驗收，依兩造間工程慣例，驗收完成
      之依據，非以正式驗收證明書之出具為之，而係以雙方協
      商結算為準，然原告先前無論以口頭或書面之方式催告被
      告給付欠款，均未獲回應，遲至98年10月14日方與原告進
      行正式協商，但關於結算金額尚未達成共識。職是，被告
      所為實已該當以不正當行為阻止其條件成就，視為條件已
      成就，應類推適用民法第101條第1項規定，視為已驗收，
      故被告理當給付原告所欠工程款。縱不論被告是否惡意拒
      絕與原告驗收或結算，原告所提供之鋁門窗，被告均已使
      用於系爭工程(一)、(二)，足見被告確實受有利益，焉能以諸
      多理由拒絕給付欠款？
    3.系爭工程(一)、(二)雖各於工程承攬合約書定有完工期限（系
      爭工程(一)為93年1月20日，系爭工程(二)為93年6月30日），
      惟依工程實務，工程時程進度常有變更，大多案件均未能
      遵期完成。故雖有完工期限之訂定，但僅作為兩造之參考
      ，且系爭工程(一)被告所定製者並非標準窗，而為客製化商
      品，確認定製規格、顏色至製造完成，至少需50日以上，
      被告當知之甚稔，況業主昌軒公司於92年11月19日方確認
      鋁門窗之烤漆顏色，加上製造之工作時程，早逾系爭工程
      (一)工程承攬合約書之約定完工日期，縱該合約書係於92年
      12月11日簽署，亦無法改變客製化鋁門窗之製程時間。其
      次，系爭工程(二)之工程承攬合約書係於93年5月1日簽署，
      嗣後於93年7月15日方由被告簽認帷幕牆之規格，因此，
      系爭合約書所規定之完工期限顯不可能達成，職是，被告
      不明就裡，即援引系爭合約書之期限作為原告遲延之依據
      ，實無理由。況且，被告由始至終就系爭工程(一)，全未來
      函主張遲延，於94年4月30日業主昌軒公司驗收系爭工程
      (一)時，亦未主張對原告之遲延有所請求或保留之聲明，依
      民法第502條、第503條、第504條規定，被告自無法嗣後
      於爭訟中方才主張原告有遲延之責任。
    4.被告就系爭工程(一)、(二)所生之瑕疵，均未於瑕疵發見時，
      即通知原告先行修補，依民法第514條及第495條規定，及
      基於承攬之立法目的，係以最低成本獲取最大利益，且避
      免使承攬人負擔不必要之高額費用，定作人理當不得自行
      修補，準此，被告未通知原告修補瑕疵，反於訴訟中才主
      張扣除，實有違法令。又被告辯稱「被告已分別於三個時
      間開立折讓單合計746,223元予原告」、「被告依合約規
      定自行叫代工處理。代工扣款明細共計672,833元」云云
      ，但原告於98年10月份與被告進行協商以前，從未自被告
      接獲被證5之折讓單，雖被告自行向國稅局申報該折讓單
      ，但原告完全未獲通知，倘被告主張原告業已收受折讓單
      ，則請被告應提出原告之簽收證明，以確認被告扣款之正
      當性。至被告主張自94年2月3日開始至94年12月1日之修
      補瑕疵費用，惟被告於上開費用發生當時，均未事先通知
      原告修補，亦未開立任何折讓單予原告，至遲於今年10月
      間與原告進行協商時，方口頭告知有瑕疵修補費用乙事，
      嗣後才傳真扣款明細表予原告，然被告所主張之修補費用
      償還請求權或損害賠償請求權，業已距離瑕疵發現後4年
      ，依據民法第514條第1項規定，早已罹於消滅時效，故被
      告之主張無論是否確有依據，亦已不得請求。況且，被告
      雖辯稱「已就原告違約事由所生之損害賠償請求權，已依
      約扣除實行，並無罹於消滅時效可言」等語，但民法之抵
      銷係以意思表示為之，縱使被告扣款有據，仍須以意思表
      示向原告行使，並非被告可自行逕自扣除，故被告遲於98
      年10月間始主張遲延或違約扣款，實已罹於時效消滅。退
      萬步言，縱使被告主張扣款有據（但原告否認之），被告
      所提出關於系爭工程(二)之瑕疵扣款，其明細表與所檢附之
      支出憑證金額無法切合（例如：被告支付51,188元給和欣
      實業社，但對原告之扣款明細表之金額為10,500元；被告
      支付107,625元給嘉強安卡工程有限公司，但對原告之扣
      款明細表之金額為28,875元等等），究竟該扣款之比例如
      何訂定？而代工的項目是否確是原告所應負擔之部分，並
      無法從被證18進行複核，故需先由被告進行舉證瑕疵的發
      生確實屬於原告應負責之範圍，方能進行確認。再者，本
      院於98年12月2日業已當庭諭示「請被告於七日內提出催
      告函文，逾期未提出，視同被告無法找到」，現皆未見被
      告提出任何催告函文，職故，理當視為被告無法舉證確有
      催告原告修補瑕疵乙事無誤。
    5.且查，兩造確實定有「昌軒建設西湖段236地號新建工程
      」以及「昌軒建設克麗斯町新建工程」兩份工程合約，雖
      兩造就原告是否有遲延完工之情況有所爭執，然被告針對
      原告開立之統一發票與出貨單均已簽收無誤。再查，關於
      系爭工程(一)，合約金額為1,987,867元，扣除被告已給付
      之價款1,362,790元，尚欠625,077元，若被告可提出原告
      業已簽收承認168,525元折讓單乙事（按：是否可以開立
      折讓單與原告是否有將計價款之統一發票全數開出，並無
      任何關連性），則原告不否認此筆扣款。又關於系爭工程
      (二)，合約金額雖為6,877,500元，然該合約第1條第2項規
      定係採實作實算，而原告所開立之發票金額達7,349,117
      元，相關發票亦由被告簽收在案，且被告表示原告之發票
      金額有誤，並非實在，該筆發票金額確為8,505元。被告
      復誆稱「94年4月29日、號碼EW00000000、金額343,875元
      及94年2月16日、號碼DW00000000、金額8,100元，並非8,
      505元，共計351,975元，被告並未使用，且依被告公司作
      法未使用之發票均會予以退回，已無發票餘額」等語，但
      原告從未接獲上開退回之發票，被告一再徒託空言，全未
      提出任何證明以實其說。因此，發票金額扣除被告已給付
      之5,807,893元以及扣款442,621元，共計1,098,603元尚
      未給付（7,349,117元－5,807,893元－42,621元＝1,098,
      603元）。綜上，關於系爭工程(一)，被告尚欠金額為625,0
      77元，而系爭工程(二)，被告則有1,098,603元尚未給付，
      職是，被告共積欠原告1,723,680元
  (三)並聲明：1.被告應給付原告1,723,680元，及自本件原支付
    命令送達之翌日（即98年8月25）起至清償日止，按週年利
    率百分之5計算之利息。2.原告願供擔保，請准宣告假執行
    。
二、被告答辯以：
  (一)原告主張系爭工程(一)尚餘工程款625,077元未給付，但伊已
    於94年1月31日發函告知原告鋁窗缺料及現場尚有缺失需修
    繕等情，惟原告置之不理，被告遂自行代工叫料而支出168,
    525元，依約應加計1.5倍並自原告未領之工程款加以扣除，
    是項金額總計為252,787元。又系爭工程(一)依約應於93年1月
    20日完工，因原告工作有前揭瑕疵，被告已於94年1月31日
    催告原告修補，原告置之不理，已如前述，故自93年1月31
    日完工至94年1月31日止，因原告經催告後仍未進場施作，
    致工期落後計為365天，依約每逾1日罰款工程總價千分之3
    ，並以工程總價10％為上限。則原告逾期罰款為198,787元
    ，總計被告尚未給付予原告之工程款為173,503元，且系爭
    工程(一)伊至今尚未與被告辦理驗收事宜。又系爭工程(二)原告
    雖主張伊尚有工程餘款1,098,603元未給付，並提出發票及
    發貨單佐憑，惟原告所開立之6,908,800元發票，每次皆不
    符合出料及安裝應估驗工程款；而被告代工扣款及溢開發票
    部分，均已開立折讓單扣款442,621元予原告無誤，至原告
    主張多開發票金額1,098,603元部分，實為原告開立之發票
    金額於統計時重覆計算稅額所致，此觀原證1之8張發票簽收
    單之發票金額即明。況上述多開立之發票金額，被告已分別
    開立三張折讓單合計746,223元與原告，另原告主張已開立
    之兩張發票94年4月29日、號碼EW00000000及94年2月16日、
    號碼DW00000000，實際金額為351,975元，被告並未申報扣
    抵，應已退回原告，此亦有被告向稅捐稽徵機關查證屬實之
    回函足徵，是原告並無多開立發票，亦無實際多出貨情事。
    另自93年7月至94年2月間，原告4次估驗款（含施工期間經
    通知未進場施工之塞水路等代工扣款）已達90％，故未計價
    部分僅剩保留款10%，經兩造於98年10月14日協商後確認該
    保留為687,750元。嗣94年3月後，因原告已經催告卻未為修
    補，被告因代為叫工修補而支出448,555元（含稅），依約
    應再扣1.5倍，計為672,833元。明細如下：94年2月3日和
    欣公司-塞水路處理10,500元94年5月2日和欣公司-矽力康
    點工23,625元94年5月2日嘉強安卡-窗邊防水處理28,87 5
    元94年7月1日黃國恩君-滲水處理4000094年7月1日黃國
    恩君-住戶修繕4750094年7月5日順鴻公司-住戶修繕11340
    94年7月27日代購五金材料595元94年8月9日嘉強安卡-
    窗邊防水處理15,750元94年8月9日順鴻公司-缺失點工處
    理5,670元94年5月11日盛興達公司-塞水路修補22,500元
    94年8月11日黃國恩君-塞水路修補65,000元94年8月30
    日代購膠墊材料210元94年9月1日嘉強安卡-窗邊防水處理
    10,500元94年9月21日代購五金材料180元94年9月30日
    盛興達公司-窗邊滲水處理20,000元94年9月30日黃國恩君
    -窗邊滲水處理20,000元94年10月12日代購五金材料110元
    94年12月01日堡傑公司-施工吊籠46,200元（9月30日計價
    ）以上合計448,555元，代工扣款依約應以1.5倍計算，故
    合計扣除金額為672,833元（計算式：448,555元×1.5＝672
    ,833元）。又原告依約應於93年5月15日起出貨，至93年6月
    30日交貨完成，但原告延宕至93年6月15日才出貨，甚至於
    93年10月13日仍在出貨。故被告逾期達100天以上，依約每
    逾1日罰款工程總價千分之三，並以總工程款10％為上限，
    是原告此處逾期罰款合計687,750元。而系爭工程(二)原告至
    今亦未與被告辦理驗收事宜。是兩案合計，原告尚需支付被
    告415,068元，原告之訴實無理由。
  (二)依兩造就系爭工程(一)所訂之工程承攬合約書約定：「二工程
    期限：…在93年1月20日前全部完工。」、「四、付款辦法
    ：2.各期工程款付款辦法：a.訂金：b.材料進場：c.安裝完
    成：d.拆紙及silicome完成：e.本新建工程全部完工，經甲
    方（即被告）及業主驗收完成後給付10%保留款」準此，本
    件工程款即承攬報酬90%部分，原告於93年1月20日即可行使
    請求權，縱令其未依限發貨完工，依原告自陳「已依約出貨
    完畢」、「工程總價新台幣1,987,867元至93年3月31日止，
    相對人（即被告）僅付款新台幣1,362,790元，餘款新台幣
    625,077元」，則原告顯於93年3月31日即可行使請求權，而
    10%保留款部分，因被告與業主驗收完成係在94年4月30日，
    此時原告即可行使保留款請求權，乃原告遲至98年8月間始
    依督促程序聲請發支付命令為請求，已隔時4、5年，顯已逾
    2年消滅時效，被告謹此聲明為時效抗辯，原告請求此部分
    承攬報酬餘款625,077元，無論是否有據，已不得請求。
  (三)依兩造就系爭工程(二)所訂之工程承攬合約書：「二工程期限
    …在93年6月30日前全部完工」、「四付款辦法：2.各期工
    程款付款辦法a.材料進場：b.安裝完成：c.拆紙及silicome
    完成：d.紗門窗安裝完成：e.保留款：本新建工程全部完工
    ，經甲方（即被告）及業主驗收完成後給付10%保留款。保
    留款10%甲方（即被告）應於使用執照取得後180天內驗收，
    合格支付。」，準此，本件工程款即承攬報酬90%部分，即
    便不以承攬工程總價而以實作實算計，原告於93年6月30日
    即可行使請求權，縱令其未依限發貨完工，依原告自陳「已
    依約出貨完畢」、「原告所開立之發票金額達7,349,117元
    ，相關發票亦由被告簽收在案」，其原證1最後開立發票日
    為94年4月29日，此時即可行使請求權；而百分之10保留款
    部分，因被告與業主驗收完成係在94年6月30日，及系爭工
    程(二)之使用執照取得日期為93年11月5日，加計180天為94年
    5月4日，此兩時原告即可行使保留款請求權，乃原告遲至98
    年8月間始依督促程序聲請發支付命令為請求，均已隔時4年
    餘，顯已逾2年消滅時限，被告於此聲明為時效抗辯，原告
    請求此部分承攬報酬餘款1,098,603元，無論是否有據，亦
    已不得請求。
  (四)原告雖主張「若未經被告（即系爭合約書甲方）及業主驗收
    ，原告之請求權根本無從開始行使。而本件被告為拖延付款
    義務，遲遲未與原告進行保留款之結算，因此，原告之報酬
    請求權無從開始行使，當然自無罹於消滅時效之虞。」惟查
    ，被告已與業主驗收，而原告可行使保留款請求權並不以被
    告與其結算為要件，其主張自非有理。又原告主張本件有被
    告「承認」時效中斷情事及於言詞辯論將屆終結時，提出時
    效抗辯，與法未合，亦有違誠信原則云云。惟查，時效中斷
    係在時效進行完成前始有中斷之可言，更何況，原告與被告
    於98年10月14日進行會議時，係就工程款及應扣款情事為討
    論，並未有協商成立而有「承認」債務之情事，原告於此主
    張並非事實，要無可採，且被告於言詞辯論終結前，依法聲
    明時效抗辯，於法並無不合或有違誠信原則可言。至原告主
    張類推適用民法第101條第1項規定，視為已驗收，故被告理
    當給付原告所欠工程款，及因未開始進行結算與未驗收，故
    原告之請求權時效無從發生，無法開始行使云云。惟查，依
    上揭兩造「工程承攬合約書」各期工程款付款辦法規定，原
    告工程款請求權並不以被告驗收、結算為可行使之要件，是
    原告於此主張亦非有理。
  (五)並聲明：1.原告之訴及其假執行之聲請均駁回。2.如受不利
    判決，願供擔保，請准宣告免為假執行。
三、兩造對於下列事項：
    (一)兩造分別於92年12月11日及93年5月1日簽訂工程承攬合約
      書，由被告委託原告承攬施作「昌軒建設西湖段236地號
      新建工程之鋁窗工程」及「昌軒建設克麗斯町新建工程之
      鋁門窗及鋁帷幕工程」，兩造就系爭工程(二)並訂有訂貨合
      約及鋁門窗按裝工程合約。系爭工程(一)依工程承攬合約書
      第1條約定工程總價為1,987,867元（含稅），第2條約定
      工程期限，在93年1月20日前全部完成。系爭工程(二)依工
      程承攬合約書第2條工程期限約定約定在93年8月30日前全
      部完工。
    (二)被告就系爭工程(一)、(二)業已分別支付工程款1,362,790元
      、5,807,893元與原告。
    等事實均不加爭執，復有工程承攬合約書、訂貨合約、鋁門
    窗按裝工程合約、統一發票、發貨單（見本院卷(三)第187至
    201頁、第202至226頁、卷(一)第4至92頁），並經本院查明無
    訛，則此部分之事實，堪認為真實而足以採信。
四、得心證之理由：
    原告主張被告應依系爭(一)、(二)之工程承攬契約書給付剩餘工
    程款，被告則以前揭情詞置辯，則本件首所應審究者，厥為
    ：(一)被告之時效抗辯是否因未於本院審查庭審理時提出，而
    生失權效？(二)系爭工程(一)、(二)之工程款債權是否已罹於消滅
    時效？茲析述如次：
    (一)原告雖主張被告未於本院審查庭審理時提出時效抗辯，遲
      至言詞辯論將屆終結時始提出，應不予准許云云。然，被
      告於本院審查庭98年12月2日行言詞辯論時，對本院整理
      兩造不爭執及爭執事項之結果表示無意見，僅生擬制自認
      之效力，其效力本與民事訴訟法第279條第1項之自認有別
      。又依同法第196條規定，當事人於言詞辯論終結前，本
      得隨時為追復爭執之陳述，此項追復依同法第447條第2項
      規定，至第二審程序，仍得為之。揆諸上開規定，被告縱
      於言詞辯論終結前始提出時效抗辯，亦難謂於法有違。且
      按未於準備程序主張之事項，如該事項不甚延滯訴訟者，
      於準備程序後行言詞辯論時，仍得主張，此觀之民事訴訟
      法第276第1項第2款規定甚明。本件被告於99年1月28日提
      出民事爭點整理狀即已提出時效抗辯（見本院卷(三)第24、
      25頁），而其所為抗辯，依卷內證據資料已足供審酌，毋
      庸另行調查證據，尚無延滯訴訟之虞，本院自得據此審酌
      系爭工程(一)、(二)之工程款債權是否罹於時效，原告此部分
      主張尚不足採。
    (二)按承攬人之報酬及其墊款請求權，因2年間不行使而消滅
      。消滅時效，自請求權可行使時起算。民法第127條、第1
      28條定有明文。而所謂請求權可行使時，乃指請求權人行
      使其請求權，客觀上無法律上之障礙而言，要與請求權人
      主觀上何時知悉其可行使無關。是契約當事人請求給付報
      酬之時間，與其得請求給付報酬之時間，意義並不相同，
      在計算消滅時效是否完成，更有其相異之處。前者為請求
      權人實際提出請求之時間，關係消滅時效是否中斷之問題
      ；後者則為契約約定得請求給付之時間，亦即其請求權發
      生之時間，及消滅時效起算之時間。本件原告係依兩造間
      之承攬關係請求報酬，是關於系爭二工程報酬之請求，自
      應適用2年之短期時效；又兩造就系爭工程(一)、(二)約定有
      付款時程，原告之報酬請求權自應依合約約定之可請求日
      期起算，而非依原告主觀之認知而定；且時效完成後，債
      務人得拒絕給付，為民法第144條第1項所明定，則債務人
      於時效完成後援為拒絕給付之抗辯，乃其權利之正當行使
      。
    (三)查系爭工程(一)之合約書第4條第2項已約定「各期工程款付
      款辦法：a.訂金：合約簽訂完成後給付合約總價10%，票
      期60日或交貨前兌現。b.材料：給付進場材料金額之40%
      ，票期90日。c.安裝完成：給付完成數量金額之20%，票
      期30日及90日各50%。d.拆紙及silicome完成：給付完成
      數量之20%，票期30日及90日各50%。e.本新建工程全部完
      工，經甲方（即被告）及業主驗收完成後給付10%保留款
      ，票期90日」，第2條工程期限約定在93年1月20日前全部
      完成，而被告於94年4月30日即與業主昌軒公司就系爭工
      程(一)完成驗收，有被告提出之承建工程完工驗收證明書在
      卷可稽（見本院卷(三)第31頁），原告就此並不爭執，足見
      系爭工程(一)於94年4月30日前已全部完工，原告至遲於94
      年4月30日即得請求全部之工程款無誤。
    (四)又系爭工程(二)之合約書於第4條第2項約定：「各期工程款
      付款辦法：a.材料進場：給付進場材料金額之40%。b. 安
      裝完成：給付完成數量金額之20%。c.拆紙及silicome 完
      成：給付完成數量之20%。d.紗門窗安裝完成：給付完成
      數量金額之10%。e.保留款：本新建工程全部完工，經甲
      方（即被告）及業主驗收完成後給付10%保留款。保留款
      10%甲方應於使用執照取得後180日內驗收合格支付」，第
      2條工程期限約定在93年8月30日前全部完工，而系爭工程
      (二)於93年11月5日即取得臺北市政府工務局核給之93使字
      第0346號使用執照，被告並於94年6月30日與業主昌軒公
      司就系爭工程(二)完成驗收，有被告提出之使用執照、承建
      工程完工驗收證明書（均影本）在卷可稽（見本院卷(三)第
      34、35頁），原告就此亦不爭執，足見系爭工程(二)於94年
      6月30日前已全部完工，原告至遲於94年6月30日即得請求
      全部之工程款無誤。
    (五)原告雖以合約書第4條約定「保留款：本新建工程全部完
      工，經甲方及業主驗收完成後給付10％保留款」，若未經
      被告及業主驗收，原告之請求權根本無從開始行使，原告
      曾多次口頭催促被告結算，但因被告拖延付款，故遲遲未
      與原告進行保留款之結算……被告與業主被告與業主昌軒
      公司已於94年3月31日驗收完成，但未通知原告，且被告
      刻意延遲與原告進行驗收，因此，原告之報酬請求權無從
      開始行使，當然無罹於消滅時效之虞云云。惟如前所述，
      兩造就原告得請求給付工程款之時間已約定明確，並未另
      要求被告應將其與業主昌軒公司完成驗收之事通知原告，
      或以之為原告得請求工程款之條件，而被告既已與業主昌
      軒公司完成驗收，原告之承攬報酬請求權於客觀上並無法
      律上之障礙，隨時得以行使，時效自已開始起算，況原告
      既自承其曾催促被告結算，其亦係認其承攬報酬請求權已
      可行使，否則豈會要求被告結算？是原告此部份主張，並
      不足採。
    (六)又原告雖主張兩造於98年10月14日進行協商時，被告有坦
      承原告就系爭工程(一)尚有保留款456,552元、系爭工程(二)
      尚有保留款687,750元之事實，應認被告已依民法第129條
      規定為原告工程款債權之承認。惟，按債務人對於時效完
      成後所為之承認，除債務人知時效之事實而為承認者，其
      承認可認為拋棄時效利益之默示意思表示外，本無中斷時
      效之可言（最高法院49年台上第2620號判例參照）。是民
      法第129條第1項第2款所謂「承認」，為時效完成前，債
      務人因認識他方請求權存在，所為之觀念表示，而發生時
      效中斷之效力。至於時效完成後所為之承認，則係時效完
      成利益之拋棄，恢復時效完成前之狀態，應以債務人明知
      時效完成之事實為其要件。本件系爭工程(一)、(二)之工程款
      請求權，於前揭協商時點早已時效完成，則原告辯稱被告
      已「承認」系爭二工程款債權，應係抗辯被告已為時效利
      益之拋棄。惟時效完成後之時效利益拋棄，其法律上要件
      有二，一為權利人明知時效完成之事實，二為權利人為拋
      棄時效利益之意思表示。然原告並未能舉證前揭協商時，
      被告有何拋棄時效利益之明示或默示意思表示，且被告自
      始即否認原告對之仍存有工程款債權請求權，亦具狀否認
      有協商成立而有「承認」債務之情事（見本院卷(三)第138
      頁），並於本案審理中多次主張時效抗辯（見本院卷(三)第
      24頁、第42頁、第110頁、第137頁），顯見其並無拋棄時
      效利益之意思，原告此抗辯自無足取。
    (七)綜上所述，原告就系爭工程(一)至遲於94年4月30日即得請
      求全部之工程款，就系爭工程(二)至遲於94年6月30日即得
      請求全部之工程款，原告竟遲至98年8月18日始向本院聲
      請對被告核發支付命令（參本院98年度司促字第22399號
      卷第1頁支付命令聲請狀上之本院收文章戳），距其請求
      權可得行使之時點，顯均逾2年，被告辯稱原告之承攬報
      酬請求權已因未於2年內行使而罹於時效，堪予採信。
五、綜上所述，原告所承攬之系爭工程(一)、(二)之工程款請求權已
    罹於消滅時效，從而，原告本於工程承攬契約之法律關係（
    詳如前述），請求被告給付1,723,680元，及自本件支付命
    令送達之翌日起（即98年8月25日）至清償日止，按週年利
    率百分之5計算之利息，為無理由，應予駁回。又原告之訴
    既經駁回，其所為假執行之聲請亦失所附麗，一併駁回之。
六、因本件事證已臻明確，兩造其餘主張、陳述及所提之證據，
    經本院審酌後認與判決結果不生影響，爰不一一論述，附此
    敘明。
七、結論：本件原告之訴為無理由，爰依民事訴訟法第78條、第
    87條第1項，判決如主文。
中    華    民    國    99    年     4     月   23    日
                  民事第一庭    法  官  林春鈴
以上正本係照原本作成。
如對本判決上訴，須於判決送達後20日內向本院提出上訴狀。
中    華    民    國    99    年     4     月   23    日
                                書記官  潘惠敏

司法院資訊處製作；財團法人民間司法改革基金會備份。
